【裁判字號】    95,訴,6777
【裁判日期】    951123
【裁判案由】    返還不當得利
【裁判全文】
臺灣臺北地方法院民事裁定              95年度訴字第6777號
原      告   美商美國新美股份有限公司台灣分公司
法定代理人   甲○○
訴訟代理人   丙○○
被      告   乙○○○○○○○.
上列當事人間請求返還不當得利事件，本院裁定如下：
    主  文
本件移送臺灣士林地方法院。
    理  由
一、按訴訟之全部或一部，法院認為無管轄權者，依原告聲請或
    依職權以裁定移送其管轄法院，民事訴訟法第28條第1項定
    有明文。另按當事人得以合意定第一審管轄法院，民事訴訟
    法第24條第1項雖定有明文，但此合意管轄之約束力，僅及
    於合意管轄約定之當事人，而不及於第三者，台灣高等法院
    89年度抗字第4202號裁定意旨參照。又民事訴訟之土地管轄
    ，各國立法例，皆採「以原就被」原則，蓋被告係居於被訴
    之地位，應以被告與法院管轄區域之關係為標準定其管轄法
    院，始為合理。如以原告與法院管轄區域之關係為標準定其
    管轄法院，在被告之住居所距管轄法院甚為遙遠之場合，常
    使被告疲於奔命，遑論原告之訴是否合法或有理由，尚有待
    法院之調查審理，為防止原告濫訴，並保護被告之利益，故
    原則上以被告與法院管轄區域之關係，為決定管轄法院之標
    準，僅例外有其他特別審判籍之規定。
二、本件原告起訴主張略以：訴外人實健醫療器材股份有限公司
    （下稱實健公司），積欠原告貨款新台幣6,337,627元，經
    中華民國仲裁協會92年度仲聲信字第022號仲裁判斷在案。
    另訴外人實健公司對被告乙○○○○○○○有債權且怠於行
    使其權利，原告為保全債權，自得依民法第242條之規定，
    以自己之名義行使權利，代位訴請被告返還債款予訴外人實
    健公司，並由原告代位受領之；又依被告與訴外人實健公司
    簽訂之藥局合約書第7條約定，雙方同意以台灣台北地方法
    院為第一審管轄法院，是本院自有管轄權等語。
三、經查，本件原告以被告與訴外人實健公司間簽訂之藥局合約
    書第7條：「如因本合約書爭議涉訟者，雙方同意以台灣台
    北地方法院為第一審管轄法院。」之約定，主張本院就原、
    被告間請求返還不當得利事件有管轄權，而向本院起訴請求
    云云。惟依上開藥局合約書之合意管轄約定，係存在於訴外
    人實健公司與被告間，非原告與被告間之合意管轄約定，自
    不得拘束原告與被告。是依上揭規定及說明所示，本件即應
    排除合意管轄法院規定之適用，而應依民事訴訟法第1條第1
    項之「以原就被」原則定管轄法院，本件被告住所地係在台
    北市○○區○街9號，依民事訴訟第1條第1項之規定，自應
    由臺灣士林地方法院管轄。玆原告向無管轄權之本院起訴，
    顯係違誤，爰依職權將本件移送於該管轄法院。
四、依民事訴訟法第28條第2項，裁定如主文。
中    華    民    國    95    年    11    月    23    日
                  民事第五庭    法  官  蔡如琪
以上正本係照原本作成
如對本裁定抗告須於裁定送達後10日內向本院提出抗告狀，並繳
納抗告費新臺幣1,000元
中    華    民    國    95    年    11    月    23    日
                                書記官  劉寶鈴


司法院資訊處製作；財團法人民間司法改革基金會備份。
